【裁判字號】    99,交抗,1992
【裁判日期】    991228
【裁判案由】    違反道路交通管理處罰條例
【裁判全文】
臺灣高等法院交通事件裁定            99年度交抗字第1992號
抗  告  人
即受處分人  林鎔平
上列抗告人因違反道路交通管理處罰條例案件，不服臺灣板橋地
方法院，中華民國99年8月27日所為裁定（99年度交聲字第1851
號，原處分案號：交通部公路總局臺北區監理所北監營裁字第裁
40-A00000000號），提起抗告，本院裁定如下：
    主  文
抗告駁回。
    理  由
一、原裁定意旨略以：受處分人於民國（下同）98年12月24日12
    時25分許，駕駛車號318-B6號營業小客車，在台北市○○○
    ○道路往南（馬場町紀念公園旁），違規以時速143公里（
    速限60公里）超速行駛，經警方所架設雷達測速設備測得超
    速違規而加以舉發等情，為受處分人所坦承。受處分人雖以
    當時係因車輛突然爆衝，並非故意超速等詞置辯，惟查受處
    分人所駕駛之前開營業小客車於事發後入廠健檢維修，檢測
    結果經DTC檢測未顯示任何車輛故障碼，並確認該車輛油門
    踏板作動正常，且依受處分人之說法可知，其當時完全不知
    車輛何以車速越來越快，自始未曾提及因「油門踏板無法回
    彈」而導致不預期加速之情形，是受處分人以日本豐田汽車
    因油門踏板問題而召回維修為由，主張與其車輛爆衝之關連
    性，不足為採。再衡諸一般經驗法則，若受處分人駕車時突
    遇不預期加速而無法控制車輛之情事，理應立即煞車減速，
    然依舉發彩色照片所示，前開車輛之後方煞車燈並未顯示亮
    起，足認其當時毫無任何煞車之動作。參以受處分人以前開
    營業小客車為謀生工具，於突遇其所聲稱車輛發生不明原因
    之「爆衝加速」情形，理應「立即」或於「極短時間內」儘
    快進行全面性檢測，以維其自身駕駛車輛時之安全，竟遲至
    1個多月後之「99年2月1日」始前往汽車原廠進行歲末健檢
    ，殊難令人理解，堪信其所辯，無非事後卸責之詞，難以採
    信。原審因認受處分人違規事證明確，惟受處分人之違規，
    係違反道路交通管理處罰條例第43條第1項第2款之規定，依
    同條例第43條第4項前段、第5項前段，應併予吊扣汽車牌照
    3個月，以及接受道路交通安全講習，原處分機關未審酌及
    此而為處分，自有未洽，原審因將原處分撤銷，另行依法裁
    處受處分人罰鍰新台幣（下同）12000元，並應吊扣該汽車
    牌照3個月，以及接受道路交通安全講習，同時記違規點數3
    點等語。
二、抗告意旨略以：抗告人進入水源快速道路匝道口上坡時，尚
    未發現有問題，直至平面水源快速道路時，發現速度越來越
    快，當時不知道車子突然爆衝，速度飛快，後來爆衝狀況解
    除，車子在不知名原因下，恢復正常，直到最近新聞報導日
    本豐田汽車油門踏板召回的問題，才知事態嚴重，於99年2
    月1日安排至北都汽車有限公司檢修入廠時，入廠原因之一
    即有載明係因前開不預期加速情形，檢查加油踏板無法回彈
    。又抗告人於98年6月8日向莊恆德購買前開車輛時，並不知
    所附贈加裝外廠雙層腳踏墊，疑似會干涉導致發生不預期加
    速，本件事發後，現已換回原廠腳踏墊，而其向來奉公守法
    ，目前為單親家庭獨自撫養小孩，原裁定反而加重罰責，懇
    請法院體恤其生存壓力，撤銷第43條第4項前段及第5項之處
    分云云。
三、按汽車駕駛人駕駛汽車，其行車速度，超過規定之最高時速
    60公里以上，處6000元以上24000元以下罰鍰，並當場禁止
    其駕駛，同時吊扣該汽車牌照3個月，並應接受道路交通安
    全講習，以及記違規點數3點，道路交通管理處罰條例第43
    條第1項第2款、第4項前段、第5項前段及第63條第1項第3款
    分別定有明文。
四、經查：
  (一)本件抗告人即受處分人林鎔平於前揭時、地，駕駛車號318-
    B6號營業小客車，違規以時速143公里（速限60公里）超速
    行駛，經台北市政府警察局交通警察大隊第三分隊以北市警
    交大字第A00000000號舉發違反道路交通管理事件通知單掣
    單逕行舉發等情，為抗告人所不爭執，且有舉發照片在卷可
    稽。而本件警方所架設之雷達測速設備，業依規定送至經濟
    部標準檢驗局定期檢驗，依卷附資料可知該雷射測速器最新
    1次之檢驗日期為98年11月11日，有效期限至99年11月30 日
    ，於測得抗告人超速行駛之日，該雷射測速器尚在檢驗合格
    期限內，此有經濟部標準檢驗局98年11月12日核發之MOGA00
    00000A號雷射測速儀檢定合格證書影本附卷可參，並無任何
    事證可證明本件雷射測速器功能有瑕疵，是本件警方所使用
    之雷射測速器係屬正常運作，並無失準或故障之情事，準此
    ，抗告人確有行車速度超過規定之最高時速80公里以上未滿
    100公里之違規，事證明確，堪以認定。
  (二)抗告人雖具狀辯稱當時係不明原因造成車輛爆衝，疑似新聞
    報導北都汽車油門踏板無法回彈問題所致，其向原車主購車
    時，亦不知所附贈之外廠雙層腳踏墊，疑似會干涉導致發生
    不預期加速云云。惟查抗告人前開車輛分別於99年2月1日歲
    末健檢）及同年3月2日（依台北市政府警察局函文）兩度入
    北都汽車股份有限公司南港廠檢查，2次檢查結果分別為：
    「用TOYOTA專用檢診儀器IT2檢測無任何故障代碼；油
    門踏板動作正常；有加裝外廠雙層腳踏墊，疑似會干涉導
    致發生不預期加速，已建議車主將其移除；腳踏墊固定扣
    建議安裝」、「測試煞車力正常；TOYOTA專用檢診儀器
    IT2檢測電腦紀錄無異常；雙層腳踏墊已移除」，該公司
    綜合以上檢測結果，研判抗告人前開車輛各相關組件檢測均
    無異常情況，油門踏板踩放順暢無卡滯情形，煞車油量亦無
    減少洩漏情況，煞車踏板高度及作用行程均正常，倘使用中
    車輛有異常故障或損壞時，其引擎控制系統將記存故障代碼
    ，且車輛本身並不會自行恢復或修好，該車發生不預期加速
    情形，疑似因加油踏板與多層腳踏墊互相干涉所致，以上各
    節有北都汽車股份有限公司99年3月18日北管字第99016號函
    、99年2月1日0000000號及3月2日0000000號工作傳票、99年
    3月3日B01-99-01豐田車技術報告書附卷可佐。從而，抗告
    人所駕前開車輛，並無因油門踏板無法回彈之故障而導致不
    預期加速之情事，抗告人前開所辯，實屬無據。
  (三)至前開車輛是否因加裝外廠雙層腳踏墊，導致干涉油門踏板
    不正常動作而有不預期加速之情形，經查抗告人前開車輛於
    本件違規日（98年12月24日）之前一週（即12月17日），甫
    入國都汽車股份有限公司土城廠維修保養，當時並未曾發現
    有油門踏板或煞車異常情形，且技術員於待修建議事項已有
    註記「非正廠腳踏墊，建議使用正廠單層腳踏墊」等語，亦
    有該公司98年12月17日98C1126號工作傳票在卷為憑，然抗
    告人並未及時移除原裝置於車內之外廠雙層腳踏墊，倘因此
    造成車輛行車異常，自應由抗告人自行負責，抗告人猶辯稱
    不知，即非可採。況車輛煞車力大於驅動力，駕駛人可以操
    控煞車降低速度或停住車輛，抗告人如發現車輛突然暴衝，
    理應立即採下煞車，以免發生交通事故，然依舉發彩色照片
    所示，抗告人所駕車輛後方煞車燈並未亮起，足認抗告人當
    時並無任何煞車動作，倘抗告人所言「車輛突然暴衝」屬實
    ，則其竟未採取任何煞車減速措施，顯與常情有違，自難信
    其所辯為真。
  (四)綜上所述，抗告人確有於上揭時、地超速違規之情事無誤，
    原審同此認定，依道路交通管理處罰條例第43條第1項第2款
    、同條第4項前段及第5項前段、第63條第1項第3款規定，裁
    罰抗告人罰鍰12000元，並應吊扣該汽車牌照3個月，以及接
    受道路交通安全講習，同時記違規點數3點，其認事用法，
    均無不合，抗告意旨仍執前詞，指摘原裁定不當，提起抗告
    ，為無理由，應予駁回。
五、據上論斷，應依道路交通事件處理辦法第25條，刑事訴訟法
    第412條，裁定如主文。
中    華    民    國    99    年    12    月    28    日
            刑事第十六庭審判長法  官  陳晴教
                              法  官  吳啟民
                              法  官  王敏慧
以上正本證明與原本無異。
不得再抗告。
                              書記官  丁淑蘭
中    華    民    國    99    年    12    月    28    日

司法院資訊處製作；財團法人民間司法改革基金會備份。
